臺灣高等法院臺中分院刑事裁定
110年度毒抗字第1431號
抗  告  人
即  被  告  賴昱翰



上列抗告人因違反毒品危害防制條例案件，經檢察官聲請觀察、
勒戒，不服臺灣臺中地方法院110 年度毒聲字第1424號中華民國
110 年11月16日裁定（聲請案號：臺灣臺中地方檢察署110 年度
聲觀字第1216號），提起抗告，本院裁定如下：
　　主　文
抗告駁回。
    理  由
一、抗告意旨略以：抗告人即被告賴昱翰（下稱抗告人）於民國
    110 年11月11日交保後，因家中經濟拮据，即從事工地工作
    以償還債務，致無法於第一時間前往醫院戒癮治療，惟其仍
    有接受戒癮治療意願；抗告人於羈押期間已後悔萬分，出所
    後以此為戒，無任何再犯之意，僅想好好工作來彌補過錯，
    爰懇請給予自新機會，令其自行至醫院戒癮治療，使能繼續
    工作償還債務，並照顧母親及外公、外婆等語。
二、按犯毒品危害防制條例（下稱毒品條例）第10條之罪者，檢
    察官應聲請法院裁定，令被告入勒戒處所觀察、勒戒，其期
    間不得逾2 月；依前項規定為觀察、勒戒或強制戒治執行完
    畢釋放後，3 年後再犯第10條之罪者，適用前2 項之規定，
    毒品條例第20條第1 項、第3 項分別定有明文。
三、經查：
　㈠抗告人基於施用第二級毒品大麻之犯意，於110 年8 月10日1
    5時許，在其位於基隆市○○區○○路000 號7 樓居處内，以將
    第二級毒品大麻煙彈置於電子煙霧化器吸食所生煙霧之方式
    ，施用大麻1 次，嗣於同日18時57分許，在臺中市○○區○○○
    路0 號前，因另案為警拘提，當場扣得大麻煙彈11個 、包
    裝紙盒1 個，經警徵得其同意採尿送驗，結果呈大麻陽性反
    應等情，經抗告人坦認不諱（毒偵字第3194號卷第19-26頁
    ），並有彰化縣警察局刑警大隊委託檢驗尿液代號與真實姓
    名對照認證單、立人醫事檢驗所110 年8 月27日濫用藥物尿
    液檢驗報告（檢體編號M042）等附卷可稽（同上卷第47-49 
    頁），抗告人上開任意性自白核與事實相符，堪予採信，其
    有於上開時、地施用第二級毒品大麻之犯行，堪予認定。又
    抗告人前無施用毒品經送觀察勒戒、強制戒治之前案紀錄，
    有臺灣高等法院被告前案紀錄表在卷可稽，依上開說明，自
    應依前揭毒品條例規定，適用觀察、勒戒或強制戒治之規定
    。
  ㈡抗告人雖以前詞提起抗告。惟毒品危害防制條例第24條第1項
    有關毒品戒癮治療方式，係採行「觀察、勒戒」與「緩起訴
    之戒癮治療」並行之雙軌模式，並無「緩起訴之戒癮治療」
    應優先於「觀察、勒戒」的強制規定，應認有賦與檢察官依
    裁量行使之職權，並非由法院裁量，而是否給予施用毒品者
    為附命完成戒癮治療之緩起訴處分，檢察官自得本於毒品條
    例第24條之規定及立法目的，依行政院所頒之「毒品戒癮治
    療實施辦法及完成治療認定標準」（下稱戒癮治療認定標準
    ），選擇實施對象、內容、方式與執行之醫療機構，妥為斟
    酌、裁量，始予決定，而其裁量之結果如認適於為緩起訴處
    分者，固須於緩起訴處分中說明其判斷之依據，但如認為應
    向法院聲請觀察、勒戒者，因係適用原則而非例外，自無需
    贅餘交代不適於為緩起訴處分之理由，法院原則上應尊重檢
    察官職權之行使，僅就檢察官之判斷有違背法令、事實認定
    有誤或其裁量有重大明顯瑕疵等事項為有限度之低密度審查
    （最高法院103 年度台上字第2464號判決意旨、臺灣高等法
    院暨所屬法院106 年法律座談會刑事類提案第37號研討結果
    參照）。查本件檢察官於110 年10月24日聲請令抗告人入勒
    戒處所觀察、勒戒時，抗告人因另案羈押在法務部○○○○○○○○
    ，直至110 年11月11日始獲交保等情，有上開前案紀錄表附
    卷可稽，堪認抗告人有戒癮治療認定標準第2 條第2 項第3 
    款所定「緩起訴處分前，另案羈押」之不適合為附命完成戒
    癮治療之緩起訴處分情形。本件檢察官斟酌抗告人個案具體
    情節，認不適合為附命完成戒癮治療之緩起訴處分，依毒品
    條例第20條第1 項之規定向法院聲請觀察、勒戒，核屬檢察
    官裁量職權之適法行使，尚無違背法令、事實認定有誤或裁
    量有重大明顯瑕疵之情事，法院自應予以尊重
　　，尚無自由斟酌以其他方式替代之權。原審因認檢察官之聲
    請為正當，裁定將抗告人送勒戒處所觀察、勒戒，經核並無
    違誤。至抗告意旨所稱家庭狀況等情，縱屬真實而值同情，
    仍屬其個人事由，與觀察、勒戒之審酌無涉。本件抗告為無
    理由，應予駁回。
四、末按，本件抗告人陳明之住所地固非在本院所在地，但其於
    書狀上另陳明欲指定作為本案送達代收人之賴雅琪，依抗告
    人在本件提出之刑事抗告狀上所記載該人之送達處所，因同
    非在本院所在地（見本院卷第5頁），參照刑事訴訟法第55
    條規定，其本件指定送達代收人顯不合法，併此敘明。
五、據上論斷，應依刑事訴訟法第412 條，裁定如主文。 
中　　華　　民　　國　　110 　年　　12　　月　　20　  日
            刑事第十庭     審判長法　官   陳  宏  卿
                                 法　官   簡  芳  潔
                                 法　官   林  美  玲
以上正本證明與原本無異。
不得再抗告。
                                 書記官   張  惠  彥
　　　　　　　　　　　　　　　　 
中　　華　　民　　國　　110 　年　　12　　月　　20　　日